臺灣澎湖地方法院刑事判決　　　　　　　　 96年度易字第1號
公　訴　人　臺灣地方法院檢察署檢察官
被　　　告　甲○○
上列被告因過失傷害案件，經檢察官提起公訴（95年度偵字第
312號），本院判決如下：
    主      文
甲○○傷害人之身體，處拘役拾日，如易科罰金，以銀元參佰元
即新臺幣玖佰元折算壹日。
    事      實
一、甲○○與乙○○原係婆媳關係，2人於民國95年5月9日晚間
    10時10分許，在澎湖縣馬公市東衛里178號住處3樓乙○○房
    間內，因細故發生口角，甲○○因而心生不滿，竟基於傷害
    人身體之犯意，以雙手掐住乙○○頸部，復拉乙○○以頭部
    撞擊牆壁，致乙○○受有頭部外傷併左額部挫擦傷等傷害。
二、案經乙○○訴由澎湖縣警察局馬公分局報請臺灣澎湖地方法
    院檢察署檢察官偵查起訴。
    理      由
一、訊據被告甲○○矢口否認傷害犯行，辯稱：伊當天因不滿告
    訴人不理小孩，有動手拉扯告訴人，伊是在告訴人推伊出房
    門時拉住告訴人手臂，絕非故意傷害告訴人云云。經查：
（一）告訴人在上開時、地，與被告發生爭執後，受有頭部外傷
      併左額部挫擦傷等傷害，有驗傷診斷書（警詢卷第6頁）
      可稽。上開事實，堪以認定。
（二）被告雖否認故意傷害告訴人，惟前開犯罪事實，業據告訴
      人指述甚詳，且前後大致相符（警詢卷第5頁、偵查卷第
      11頁、本院卷第28頁）。又被告於警詢中自承：因不滿告
      訴人未照顧家中事，至告訴人房間說她等語（警詢卷第2
      頁），可見本件爭端係被告主動引起；而被告於本院準備
      程序時，承認有動手拉扯告訴人（本院卷第13-14頁），
      亦堪認被告進而對告訴人有肢體上動作。再由告訴人受傷
      部位為頭部、左額，與告訴人所述頭部遭撞之傷勢相符，
      與被告所述只是拉告訴人衣領或手臂之傷勢（偵查卷第7
      頁、本院卷第30頁）不符，更可徵告訴人所述情節為真實
      ，被告所辯則為事後飾卸之詞，不足採信。至於證人薛心
      綸所言，因其自陳並未全程觀看被告及告訴人爭執之過程
      （詳後述），並不得據以為有利被告之認定，附此敘明。
（三）綜上所述，被告確有以雙手掐住告訴人頸部，復拉告訴人
      以頭部撞擊牆壁之傷害犯行。本案事證明確，被告犯行堪
      以認定。
二、按刑法於94年1月7日修正、94年2月2日公布，並於95年7月1
    日施行，而行為後法律有變更者，適用行為時之法律。但行
    為後之法律有利於行為人者，適用最有利於行為人之法律，
    刑法第2條第1項定有明文。查被告甲○○行為後，刑法第
    277條之法定刑，已因新增刑法施行法第1條之1規定，94 年
    1月7日刑法修正施行後，刑法分則編所定罰金之貨幣單位為
    新臺幣；94年1月7日刑法修正時，刑法分則編未修正之條文
    定有罰金者，自94年1月7日刑法修正後，就其所定數額提高
    為30倍，但72年6月26日至94年1月7日新增或修正之條文，
    就其所定數額提高為3倍。又刑法第33條關於罰金數額之規
    定，由銀元1元以上，修正為新臺幣1千元以上。修正後有關
    法定刑罰金數額之規定，並無利於修正前之規定。是比較刑
    法修正前後規定結果，修正後之刑法規定未較修正前規定有
    利於被告，乃依修正前規定論處。
三、本件被告甲○○與告訴人乙○○於案發時為婆媳關係（惟告
    訴人現已與被告之子李瑞芳離婚），2人係家庭暴力防治法
    第3條第3款所規定之家庭成員。核被告所為，係犯刑法第
    277條第1項之傷害罪。公訴人以證人薛心綸於警詢供述：「
    我跟阿嬤講不要一直拉媽媽的手，阿嬤就罵我，後來阿嬤就
    放手，媽媽就撞到枕頭上面的柱子。」，起訴被告係犯過失
    傷害罪名，然查：證人薛心綸接受警詢時，未滿6歲，理解
    能力較弱，其所述情節是否可信，已堪存疑，況證人薛心綸
    亦自陳：「我只看到一點點，我就轉頭看電視」等語，可見
    其並未全程觀看被告及告訴人爭執過程，是以本院認案發過
    程，應以告訴人所述情節較為可信，公訴人起訴法條容有未
    洽，惟其基本事實相同，本院爰變更起訴法條予以審理。爰
    審酌被告係因不堪照顧幼小孫兒之辛勞，致對告訴人心生不
    滿，對告訴人所施暴力手段尚非強烈，告訴人所受之傷害並
    非嚴重，及其犯後猶飾詞否認犯行，並無悔意等一切情狀，
    量處如主文所示之刑。又被告行為後，刑法第41條易科罰金
    規定已修正，罰金罰鍰提高標準條例第2條業已修正刪除，
    並均自95年7月1日生效。觀諸95年7月1日以前，易科罰金折
    算標準至多以新臺幣900元折算1日，而依新修正之刑法第41
    條，則規定易科罰金折算標準至少以新臺幣1千元折算1日，
    茲比較修正前後之易科罰金折算標準，以95年7月1日修正公
    布施行前之規定，較屬有利。是以應依修正前刑法第41條第
    1項前段及修正前罰金罰鍰提高標準條例第2條之規定，諭知
    易科罰金之折算標準。
據上論斷，應依刑事訴訟法第299條第1項前段、第300條，刑法
第2條第1項前段、第277條第1項，修正前刑法第33條第5款、第
41 條第1項前段，刑法施行法第1條之1，修正前罰金罰鍰提高標
準條例第2條，現行法規所定貨幣單位折算新臺幣條例第2條，判
決如主文。
本案經檢察官丙○○到庭執行職務。
中　　華　　民　　國　　96　　年　　4 　　月　　30　　日
                  刑事庭  審判長 法  官 管安露
                                 法  官 陳順輝
                                 法  官 李宛玲
以上正本係照原本作成。
如不服本判決，應於判決送達後10日內，向本院提出上訴狀（須
附繕本）。
中　　華　　民　　國　　96　　年　　4 　　月　　30　　日
                                 書記官 莊茹茵
論罪條文：
刑法第277條：
傷害人之身體或健康者，處 3 年以下有期徒刑、拘役或 1 千元
以下罰金。
犯前項之罪因而致人於死者，處無期徒刑或 7 年以上有期徒刑；
致重傷者，處3年以上10年以下有期徒刑。
